【裁判字號】    90,訴,1431
【裁判日期】    900807
【裁判案由】    妨害公務
【裁判全文】
臺灣臺中地方法院刑事判決                          九十年度訴字第一四三一號
    公  訴  人  臺灣臺中地方法院檢察署檢察官
    被      告  乙○○
右列被告因妨害公務案件，經檢察官提起公訴（九十年度偵字第八七０一號），本院
判決如左：
    主  文
乙○○損壞公務員委託第三人掌管之文書，處有期徒刑肆月，如易科罰金，以佰元
折算壹日。
    事  實
一、乙○○係得制事業有限公司（設於臺中縣太平市○○街九十巷三六號一樓，下稱
    得制公司）之實際負責人，約於民國八十九年十二月間某日（確實日不詳，起訴
    書誤載為九十年十二月），意圖為自己不法所有，將台灣電力股份有限公司（以
    下稱台電公司）出租其公司，而裝設於其公司並委託其所保管之電度表（電號○
    七─六三─七○六○─一一─四號、電表號碼00000000號）外，附有台
    電字樣及閃電圖記之封印鎖（Ｚ000000000、Ｚ000000000）
    之鐵環及中央標準局之同字號鉛封之鉛封線加以破壞後，打開電錶玻璃蓋，以不
    詳之方法改動內部結構後卡住電錶圓盤，致使電錶圓盤轉速減慢（用電量小時轉
    不動，用電量大時才會稍轉），以減少用電度數之方式竊電。迨至九十年四月三
    日十五時三十分許，由台電公司台中區營業處稽查員甲○○會同員警陳錫濱及周
    相鑫所查獲。
二、案經臺中縣警察局霧峰分局報請臺灣臺中地方法院檢察署檢察官偵查起訴。
    理  由
一、被告乙○○固坦承為得制公司實際負責人之事實不諱，惟矢口否認前揭
    犯行，辯稱︰伊於八十九年十一月二十二日因為腿摔斷，十一月二十五日出院，
    該電錶是裝在伊公司門外的騎樓，高度很高，必須用梯子，所以伊不可能在十二
    月的時候破壞電錶。伊母親在九月二十二日去世，所以九月份公司的用電很少，
    十月份在處理喪事，用電也很少，十一月伊從宜蘭回來，要趕工作給客人，所以
    用電量比較高，十一月下旬伊摔斷腿，沒有辦法工作，休息了將近三個月左右，
    因此從十二月到三月份公司的用電量費減少，並不違反常理。二月份伊有到台電
    去申請減電，將四十匹馬力減成十五馬力云云。經查，右揭電表遭破壞之事實，
    業據證人即台電公司稽查員甲○○於警訊、偵查及本院審理時證稱：伊在四月三
    日至被告之公司作例行檢查時，發現電錶有異樣，其封印鎖及鉛封線都被破壞了
    ，將鉛封線、封印鎖打開之後才能破壞電錶。正常狀況下電錶的圓盤上是不會有
    刮痕的，因為圓盤已經被人用人為的方式卡死，所以用電量少的時候，圓盤帶不
    動，用電量大的時候，圓盤可能帶得動，所以扣案的電錶上面才會產生刮痕。將
    圓盤卡死會使它的轉速變慢，計量失準等語甚明，並有電錶一個扣案可證。而前
    開電錶外殼電力公司之封印鎖（Ｚ000000000、Ｚ000000000
    ）鐵環已被加工缺乏彈性、中央標準局同字號之封印鎖線已遭破壞及電錶內圓形
    轉盤已被不明物卡住，致圓形轉盤上有深且明顯刮痕等節，有九十年五月二十五
    日偵查中之勘驗筆錄在卷可憑，並經本院於九十年七月二十四日審理時當庭勘驗
    互核相符。此外，並有照片十二張及台灣電力公司九十年四月三日用電實地調查
    書影本一紙附卷可稽。再者，被告所經營之得制公司於八十九年十一月份前所使
    用電度數除十月份被告遭母喪，明顯偏低之外，每個月大多在一千度以上，惟自
    八十九年十二月份至九十年三月份，其度數僅有二百八十度至五百二十度不等，
    且於九十年四月三日查獲電錶遭破壞更換新電錶後，八十九年四、五月份用電度
    數即又恢復至每月一千二百三十度，此有證人甲○○所提出之得制公司使用電費
    資料一紙在卷可憑，足徵上開電錶確係因遭破壞致顯示之用電度數較實際情形短
    少。被告固辯稱伊於八十九年十一月二十二日腿部受傷，無法工作，而休息近三
    個月左右云云，並提出診斷證明書一紙為證，然此僅能證明被告受傷一事屬實，
    但尚難逕認被告自八十九年十二月至九十年三月確有減少工作，況被告自承上開
    電源僅係得制公司所使用，是以上述方式致電表圓盤轉慢，以減少電費之支出，
    僅對被告有利，按理他人不致無故為之。綜上所述，足認被告所辯，純係卸責之
    詞，不足採信，其犯行堪以認定。
二、按台電公司在用電戶電錶上所裝置之封印鎖，係用以證明該電錶係台電公司所加
    封；而鉛封上之「同」字乃中央標準局或受其委託之機構所製作，且為一定用意
    之證明，經核均與刑法第二百二十條第一項所稱足以表示其用意之證明者相當，
    自應以文書論，且既已隨同出租之電錶交由用電戶加以保管，如擅自加以毀壞，
    自足使該封印失其加封之意義，是被告乙○○毀壞封印鎖之鐵環及「同」字號鉛
    封之鉛封線，核其所為係犯刑法第一百三十八條之毀棄公務員職務上委託第三人
    掌管之文書罪，又其以改動內部結構卡住電錶圓盤，致使電錶圓盤轉速減慢，計
    量器失效不準之行為，係犯電業法第一百零六條第三款之竊電罪。其一次竊電行
    為繼續進行，係屬繼續犯性質之單純一罪，故其後繼續所犯不另論罪，附此敘明
    。其所犯前開二罪間，有方法目的之牽連關係，應從較重之刑法第一百三十八條
    毀損公務員委託第三人掌管之物品罪處斷。爰審酌被告犯罪之動機、目的、手段
    ，犯罪所生之危害、犯罪後之態度等一切情狀，量處如主文所示之刑。又刑法第
    四十一條第一項前段業於九十年一月十日公布修正為：「犯最重本刑為五年以下
    有期徒刑以下之刑之罪，而受六月以下有期徒刑或拘役之宣告，因身體、教育、
    職業或家庭之關係，執行顯有困難者，得以一元以上三元以下折算一日，易科罰
    金」，並於同月十二日生效，與修正前刑法第四十一條比較結果，新法較有利於
    行為人，依刑法第二條第一項前段之規定：「行為後法律有變更者，適用裁判時
    之法律」，是本件所處之刑合於上開規定，爰併予諭知易科罰金之折算標準。
據上論斷，應依刑事訴訟法第二百九十九條第一項前段，電業法第一百零六條第三款
、刑法第十一條前段、刑法第一百三十八條、第五十五條、第四十一條第一項前段，
罰金罰鍰提高標準條例第一條前段、第二條，判決如主文。
中      華      民      國      九十      年      八      月      七    日
                                        法  官    陳  慧  珊
右正本證明與原本無異。
如不服本判決，應於送達後十日內向本院提出上訴狀（須附繕本），上訴於台灣高等
法院台中分院。
                                        書記官
中      華      民      國      九十      年      八      月      九    日
【附錄論罪科刑法條】
刑法第一百三十八條：毀棄、損壞或隱匿公務員職務上掌管或委託第三人掌管之文書
、圖畫、物品，或致令不堪用者，處五年以下有期徒刑。
電業法第一百零六條第三款
有左列行為之一者為竊電，處五年以下有期徒刑、拘役或五百元以下罰金：
三損壞或改變電度表、無效電力計、其他計電器之構造，或以其他方法使其失效不準
  者。


司法院資訊處製作；財團法人民間司法改革基金會備份。
